臺灣臺中地方法院刑事判決
110年度交訴字第257號
公  訴  人  臺灣臺中地方檢察署檢察官
被      告  王秀玲


上列被告因肇事逃逸罪等案件，經檢察官提起公訴（110年度偵
字第17032號），因被告於本院準備程序進行中，就被訴事實為
有罪之陳述，本院合議庭裁定由受命法官獨任進行簡式審判程序
，判決如下：
    主    文
王秀玲犯汽車駕駛人無駕駛執照駕車而過失傷害人罪，處有期徒
刑貳月，如易科罰金，以新臺幣壹仟元折算壹日。又犯駕駛動力
交通工具發生交通事故致人傷害逃逸罪，累犯，處有期徒刑柒月
。
    事    實
一、王秀玲未考領普通重型機車駕駛執照，仍於民國110 年2 月
    25日10時許，騎乘車牌號碼000-000 號普通重型機車（下稱
    BML-838 號機車），沿臺中市大里區立元路由立元一橋往立
    仁橋方向行駛，於同日10時59分許，行經該路與甲園街口時
    ，欲左轉甲園街，本應注意行駛至交岔路口左轉彎時，應距
    交岔路口30公尺前顯示方向燈或手勢，駛至路口後再行左轉
    ，且轉彎車應讓直行車先行，而依當時天候晴、日間自然光
    線、柏油路面乾燥且無缺陷、道路無障礙物、視距良好之狀
    況，並無不能注意之情事，竟疏未注意，未讓對向車道直行
    車先行，即貿然左轉。適有陳淑芬騎乘車牌號碼000-0000號
    普通重型機車，沿立元路由立仁橋往立元一橋方向直行，行
    經上開路口見狀閃避不及，致雙方車輛發生碰撞，陳淑芬因
    而人車倒地，受有左側肋骨閉鎖性骨折、左下肢擦傷之傷害
    （下稱本案事故）。詎王秀玲明知其騎乘機車發生本案事故
    ，且可預見陳淑芬因本案事故受有傷害，竟基於縱已肇事致
    人受傷仍決定離去事故現場之肇事逃逸犯意，未對陳淑芬採
    取救護或其他必要措施，未經陳淑芬同意即騎乘BML-838 號
    機車離開現場，而未留置於現場等候員警或救護人員到場處
    理。嗣陳淑芬報警處理，經警調閱路口監視器錄影畫面，始
    循線查悉上情。
二、案經陳淑芬訴由臺中市政府警察局霧峰分局報告臺灣臺中地
    方檢察署檢察官偵查起訴。
    理  由
一、本案被告王秀玲所犯，均非死刑、無期徒刑、最輕本刑為3
    年以上有期徒刑之罪，或高等法院管轄第一審之案件，其於
    本院準備程序中，就前揭被訴事實為有罪之陳述，經受命法
    官告以簡式審判程序之旨，並聽取被告及公訴人之意見後，
    本院認為適宜進行簡式審判程序，依刑事訴訟法第273 條之
    1 第1 項、第284 條之1 規定，經合議庭評議後，裁定本案
    由受命法官獨任進行簡式審判程序，是本案之證據調查，依
    刑事訴訟法第273 條之2 規定，不受同法第159 條第1 項、
    第161 條之2 、第161 條之3 、第163 條之1 及第164 條至
    第170 條規定之限制，合先敘明。
二、上揭犯罪事實，業據被告於警詢、偵查及本院審理時坦承不
    諱（見偵卷第45至48頁、第146 頁，本院卷第54頁），核與
    證人即告訴人陳淑芬於警詢、偵查中之證述情節相符（見偵
    卷第51至53頁、第145 至147 頁），並有臺中市政府警察局
    霧峰分局交通分隊職務報告、臺中市政府警察局道路交通事
    故初步分析研判表、道路交通事故現場圖、道路交通事故調
    查報告表（一）、（二）、臺中市政府警察局霧峰分局交通
    分隊道路交通事故談話紀錄表、本案事故現場及車損照片、
    臺中市政府警察局交通事故補充資料表、監視器錄影畫面翻
    拍照片及光碟、臺中市政府警察局舉發違反道路交通管理事
    件通知單、佛教慈濟醫療財團法人台中慈濟醫院診斷證明書
    、本案機車之車籍查詢資料、被告與告訴人之證號查詢機車
    駕駛人資料在卷為憑（見偵卷第43頁、第55頁、第57頁、第
    61至63頁、第65頁、第71至95頁、第97頁、第101 至107 頁
    及證物袋、第113 頁、第115 頁、第117 頁、第119 頁、第
    121 頁、第123 頁），足認被告上開任意性自白與事實相符
    ，是本案事證明確，被告犯行堪以認定，應依法論科。
三、論罪科刑：
  ㈠按行為後法律有變更者，適用行為時之法律，但行為後之法
    律有利於行為人者，適用最有利於行為人之法律，刑法第2
    條第1 項定有明文。經查，本案應適用之刑法第185 條之4
    規定，在本案被告行為後，於110 年5 月28日修正公布，並
    自同年月30日起生效，修正前刑法第185 條之4 規定：「駕
    駛動力交通工具肇事，致人死傷而逃逸者，處1 年以上7 年
    以下有期徒刑」，修正後刑法第185 條之4 則規定：「駕駛
    動力交通工具發生交通事故，致人傷害而逃逸者，處6 月以
    上5 年以下有期徒刑；致人於死或重傷而逃逸者，處1 年以
    上7 年以下有期徒刑。犯前項之罪，駕駛人於發生交通事故
    致人死傷係無過失者，減輕或免除其刑」，經比較上開新舊
    法，因新法將舊法之「肇事」用語修正為「發生交通事故」
    以明確涵蓋非因駕駛人之故意或過失所致交通事故之情形，
    並依駕駛人所肇生交通事故係致人「傷害」或「於死或重傷
    」分別規定法定刑，而降低發生交通事故致人傷害後逃逸行
    為之法定刑。被告就本案事故具有過失，並造成告訴人受有
    上開傷害，而未經告訴人同意即離開本案事故現場等節，業
    經認定如前，是依比較新舊法之結果，修正後刑法第185 條
    之4 第1 項前段規定之法定刑，已由1 年以上7 年以下有期
    徒刑，修正為6 月以上5 年以下有期徒刑，較有利於行為人
    ，依刑法第2 條第1 項但書規定，本案應適用行為後即修正
    後刑法第185 條之4 第1 項前段之規定。
  ㈡次按汽車駕駛人，無駕駛執照駕車因而致人受傷或死亡，依
    法應負刑事責任者，加重其刑至2 分之1 ，道路交通管理處
    罰條例第86條第1 項定有明文。又刑法總則之加重，係概括
    性之規定，所有罪名均一體適用；刑法分則之加重，係就犯
    罪類型變更之個別犯罪行為予以加重，成為另一獨立之罪名
    。道路交通管理處罰條例第86條第1 項之規定，係就刑法第
    276 條第1 項、第2 項、第284 條第1 項、第2 項各罪犯罪
    類型變更之個別犯罪行為予以加重，而成另一獨立之罪名，
    自屬刑法分則加重之性質（最高法院99年度台非字第198 號
    判決意旨參照）。是核被告所為，係犯道路交通管理處罰條
    例第86條第1 項、刑法第284 條前段之汽車駕駛人無駕駛執
    照駕車而過失傷害人罪、修正後刑法第185 條之4 第1 項前
    段之駕駛動力交通工具發生交通事故致人傷害逃逸罪。至公
    訴意旨認被告所為係犯刑法第284條前段之過失傷害罪，併
    請依道路交通管理處罰條例第86條第1項加重其刑，揆諸前
    開說明，就被告所犯罪名部分，容有誤會，惟起訴之基本社
    會事實同一，起訴書亦已載明上旨，被告並承認其無照駕駛
    之事實，對被告刑事辯護防禦權並不生不利影響，本院自仍
    應予審理，並依法變更起訴法條。被告無駕駛執照騎乘機車
    因而致人受傷，應依道路交通管理處罰條例第86條第1 項規
    定加重其刑。被告所為上開犯行間，行為互殊，應予分論併
    罰。又被告就本案事故具有過失乙情，如前認定，是本案自
    無刑法第185 條之4 第2 項減輕或免除其刑規定之適用，併
    此敘明。
  ㈢被告前因違反毒品危害防制條例案件，經法院判處有期徒刑
    10月確定，並於110 年1 月26日縮短刑期執行完畢出監，有
    臺灣高等法院被告前案紀錄表在卷可佐（見本院卷第29至30
    頁），是被告於受有期徒刑執行完畢後，5 年以內故意再犯
    本案之駕駛動力交通工具發生交通事故致人傷害逃逸罪有期
    徒刑以上之罪，已構成刑法第47條第1 項之累犯。本院參酌
    司法院釋字第775 號解釋意旨，考量被告所涉上揭案件與本
    案之駕駛動力交通工具發生交通事故致人傷害逃逸罪，罪質
    雖不相同，但皆為故意犯罪，又本案犯罪日期距上揭案件執
    行完畢僅約1 月，甚為接近，足見被告對刑罰之反應力薄弱
    等情，認本案之駕駛動力交通工具發生交通事故致人傷害逃
    逸罪，如依刑法第47條第1 項規定加重其最低本刑，尚與罪
    刑相當原則及比例原則無違，故依前揭規定加重其刑。 
  ㈣爰以行為人之責任為基礎，審酌被告除上開構成累犯之前案
    紀錄外，尚曾因毒品、詐欺、竊盜、侵占等案件經法院論罪
    科刑，有臺灣高等法院被告前案紀錄表存卷可稽（見本院卷
    第15至34頁），素行不佳，以及明知其未領有機車駕駛執照
    ，竟漠視法規禁令而騎乘普通重型機車上路，且因上開過失
    致告訴人受有前開傷害，並於明知肇致本案事故及可預見告
    訴人因而受傷後，竟未留在現場即時救護告訴人，亦未報請
    救護車、警察至案發現場實施救護及處理本案事故，逕自騎
    乘機車離開事故現場而逃逸，置告訴人之生命、身體安全於
    不顧，所為誠屬不該；且斟酌告訴人受傷程度、被告與告訴
    人之過失程度，以及其迄未能與告訴人達成和解；惟念其坦
    承犯行，態度尚可，及自陳國中畢業之智識程度、現無業、
    家庭經濟小康、無親屬需扶養之生活狀況（見本院卷第64頁
    ）等一切情狀，各量處如主文所示之刑，並就汽車駕駛人無
    駕駛執照駕車而過失傷害人罪之部分，諭知易科罰金之折算
    標準，以示懲儆。
據上論斷，應依刑事訴訟法第273 條之1 第1 項、第299 條第1
項前段、第300條，道路交通管理處罰條例第86條第1 項，刑法
第11條前段、第2 條第1 項但書、第284 條前段、第185 條之4 
第1 項前段、第47條第1 項、第41條第1 項前段，刑法施行法第
1 條之1 第1 項，判決如主文。
本案經檢察官廖梅君提起公訴，檢察官林文亮到庭執行職務。
中　　華　　民　　國　　110 　年　　10　　月　　14　　日
                  刑事第十二庭  法  官  張意鈞
以上正本證明與原本無異。
如不服本判決應於收受判決後20日內向本院提出上訴書狀，並應
敘述具體理由；其未敘述上訴理由者，應於上訴期間屆滿後20日
內向本院補提理由書（均須按他造當事人之人數附繕本）「切勿
逕送上級法院」。
告訴人或被害人如不服判決，應備理由具狀向檢察官請求上訴，
上訴期間之計算，以檢察官收受判決正本之日起算。
                                書記官  陳怡臻
中　　華　　民　　國　　110 　年　　10　　月　　15　　日
附錄本案論罪科刑法條全文：
道路交通管理處罰條例第86條
汽車駕駛人，無駕駛執照駕車、酒醉駕車、吸食毒品或迷幻藥駕
車、行駛人行道或行經行人穿越道不依規定讓行人優先通行，因
而致人受傷或死亡，依法應負刑事責任者，加重其刑至二分之一
。
汽車駕駛人，在快車道依規定駕車行駛，因行人或慢車不依規定
，擅自進入快車道，而致人受傷或死亡，依法應負刑事責任者，
減輕其刑。
中華民國刑法第284條
因過失傷害人者，處一年以下有期徒刑、拘役或十萬元以下罰金
；致重傷者，處三年以下有期徒刑、拘役或三十萬元以下罰金。
中華民國刑法第185 條之4
駕駛動力交通工具發生交通事故，致人傷害而逃逸者，處六月以
上五年以下有期徒刑；致人於死或重傷而逃逸者，處一年以上七
年以下有期徒刑。
犯前項之罪，駕駛人於發生交通事故致人死傷係無過失者，減輕
或免除其刑。